【裁判字號】    94,簡上,349
【裁判日期】    950518
【裁判案由】    返還定金
【裁判全文】
臺灣臺中地方法院民事判決             94年度簡上字第349號
上  訴  人  丁○○○
訴訟代理人  陳金村律師
被上訴人    丙○○
訴訟代理人  李思樟律師
上列當事人間請求返還定金事件，上訴人對於民國94年10月28日
本院沙鹿簡易庭94年度沙簡字第637號第一審判決提起上訴，本
院於95年5月4日言詞辯論終結，判決如下：
    主      文
原判決關於命上訴人給付被上訴人新臺幣貳拾萬元，及自民國九
十四年八月十二日起至清償日止按年息百分之五計算之利息，及
其假執行暨訴訟費用之裁判廢棄。
上開廢棄部分，被上訴人在第一審之訴駁回。
第一、二審訴訟費用由被上訴人負擔。
    事實及理由
壹、兩造爭執要旨：
  一、被上訴人（即第一審之原告）部分：
    (一)於原審起訴主張：上訴人於民國（下同）94年4月15日
        向被上訴人收受定金新臺幣（下同）200,000元，約定
        由上訴人出售坐落台中縣沙鹿鎮○○段1108地號土地（
        以下稱系爭土地）予被上訴人，價金每坪53,000元，土
        地增值稅由賣方即上訴人全額支付。而依民法第24 8條
        規定：「訂約當事人之一方，由他方受有定金時，推定
        其契約成立。」準此，兩造間對於買賣系爭土地之契約
        業已成立無疑。未料上訴人事後竟以無法出售系爭土地
        為由，向被上訴人表示其已不能履行買賣契約之義務，
        並退回被上訴人所交付予上訴人之定金200,000元。惟
        按「定金除當事人另有訂定外，適用左列之規定：…三
        、契約因可歸責於受定金當事人之事由，致不能履行時
        ，該當事人應加倍返還其所受之定金。」民法第249條
        第3款定有明文。上訴人主動向被上訴人表示不能履行
        買賣契約，並退回其所收受之定金，顯示不能履行買賣
        契約係可歸責於上訴人，依前揭法條規定，上訴人應即
        加倍返還其所收受之定金。但上訴人僅返還200,000元
        ，依法應再給付被上訴人200,000元。而前開應加倍返
        還之200,000元，經被上訴人於94年8月10日以存證信函
        通知上訴人，上訴人於94年8月11日收受該通知之存證
        信函，故上訴人自該日起即應負遲延責任。再民法第
        249條第3款所定加倍返還定金係損害賠償性質，主契約
        縱已解除，參照民法第260條規定，仍非不得請求加倍
        返還定金，最高法院67年8月29日第9次民事庭會議決議
        參照。故上訴人表示不能履行契約在先，並退還被上訴
        人所交付之定金，上訴人依法已應負加倍返還所收受定
        金之義務等語。並聲明：上訴人應給付被上訴人200,00
        0元，及自94年8月11日起至清償日止按年息百分之五計
        算之利息。而原審判決上訴人應給付被上訴人200,000
        元，及自94年8月12日起至清償日止按年息百分之五計
        算之利息；其餘被上訴人於原審之訴，則經駁回（係指
        94年8月11日亦計算遲延利息部分。該部分因未經被上
        訴人提起上訴，已告確定。）
    (二)於本院聲明：上訴駁回。而其陳述除與原判決所載相同
        者茲予引用外，補稱：
        1.依上訴人之上訴狀所陳：「本件伊係因系爭土地所有
          權人陳王猜之女婿甲○○，有一天向伊表示說上開土
          地想要賣，伊即說有機會看是否有人要買。」等語，
          實不知究竟是陳王猜委任上訴人仲介買賣系爭土地，
          或者是甲○○委任上訴人仲介買賣系爭土地。由此不
          難知悉上訴人主張「伊僅為仲介人，而非出賣人」一
          節，顯無足採。蓋衡情何人為上訴人之委任人，上訴
          人應知之甚詳，且得於原審及上訴狀中具體表示何人
          委任上訴人仲介買賣土地，豈有對何人委任仲介買賣
          ，至今仍含混其辭之理。
        2.如上訴人所稱其既為賣方之仲介，在上訴人與賣方找
          尋買主前，必然對出賣條件（如一坪多少錢？各種稅
          賦由何人負擔？）知之甚詳。於上訴人與買方協商買
          賣條件，倘買方條件與賣方條件有出入時，上訴人為
          促雙方成立買賣契約，必然會將買方所開之條件告知
          委任人（即賣方），待委任人表示接受或不接受後，
          再與買方簽署文件，故上訴人斷無可能於委任人表示
          同意被上訴人之條件前，即收受被上訴人200,000元
          之理，且衡情上訴人更無可能在買賣雙方之買賣條件
          尚未達成一致之前，即簽署買賣條件已如此鉅細靡遺
          之收據。況且，上訴人如僅為仲介之人，豈有可能以
          自己名義簽名於借據上，上訴人應將該借據交由賣方
          簽名其上。據此，上訴人顯然是以自己為出賣人之地
          位出賣系爭土地，方再向被上訴人表示地主不願出賣
          ，此為土地實務上司空見慣之買空賣空行為。
        3.又上訴人果真為仲介，且95年1月25日甲○○確實有
          告知上訴人可以收下定金，衡情上訴人應會於書面簽
          寫「陳祝珠代甲○○收」或是「陳祝珠代陳王猜收」
          ，以表明上訴人是為甲○○或陳王猜收取定金，而非
          是自己要收取定金，以資區別。而上訴人在收據上僅
          簽寫自己姓名，顯然是以出賣人自居。
        4.上訴人於第二審始提出該200,000元應屬斡旋金，顯
          為新攻擊防禦方法，依民事訴訟法第447條本文規定
          ，上訴人不得再提出。又上訴人於本院整理爭點時，
          對不爭執事項第二點所載「…上訴人將200,000元『
          定金』退還。」等語，其中關於定金之用語亦不爭執
          。況且，實務上倘有交付斡旋金於仲介之情形，係指
          買賣雙方間僅有一仲介人居間斡旋而已。本件買賣雙
          方皆有仲介人，是否需交付斡旋金於仲介人已不無疑
          問；又依上訴人所言其為賣方之仲介，而顏崚意為被
          上訴人之仲介，亦係被上訴人將斡旋金200,000元交
          付予顏崚意即可，顏崚意在雙方條件尚未搓合一致前
          ，根本無需將斡旋金200,000元交付予上訴人作為買
          賣定金，而上訴人在買賣契約尚未成立前即收受200,
          000元，用意為何，亦令人百思莫明。
        5.退萬步言，縱認上訴人為賣方之仲介，則上訴人自始
          自終並未告知被上訴人出賣人為何人，依民法第575
          條第2項規定，上訴人就出賣人由買賣契約所生之義
          務，應自負履行之責。亦即於履行不能時，既有收受
          定金，亦應加倍返還定金。
  二、上訴人（即第一審之被告）部分：
    (一)於原審抗辯：其僅是介紹人，不是買賣契約當事人及土
        地所有人。雖有向被上訴人收200,000元定金，但已經
        還給被上訴人等語。
    (二)於本院聲明：(1)原判決廢棄；(2)被上訴人在第一審之訴
        駁回。而其陳述除與原判決所載相同者茲予引用外，補
        稱：
        1.上訴人所簽署之系爭收據上僅記載上訴人收到被上訴
          人『現金』200,000元，上訴人為『立據人』，並無
          記明上訴人為『出賣人』。原判決僅以上訴人為收款
          人，即是系爭土地之出賣人；且既收受定金而不履約
          ，即應加位返還定金，其認定顯然有所疏誤。
        2.上訴人係因系爭土地所有權人陳王猜之女婿甲○○有
          一天向上訴人表示該土地想要賣，上訴人即說有機會
          幫他看是否有人要買。嗣後上訴人曾向訴外人顏崚意
          告知上情，顏崚意於94年4月15日即持200,000元到上
          訴人處，稱被上訴人有意要買，其將200,000交給上
          訴人，要上訴詢問地主，如果地主同意每坪53,000元
          及土地增值稅由地主自行負擔之條件下，上訴人即可
          代為將該200,000元交付予地主作為定金，而因顏崚
          意之要求，上訴人乃在該收據上簽名，作為其有將20
          0,000元交付上訴人之證明。上訴人因識字不多，且
          心想有收到錢簽個收據是應該的，故不疑有他而在收
          據上簽名，殊無因此即成為出賣人而需負履約之理。
        3.嗣後，上訴人要將該200,000元交予地主之女婿江榮
          吉，經甲○○將買方所訂買賣條件告知其岳母即地主
          陳王猜，然地主卻不表同意，甲○○乃拒收該200,00
          0元，上訴人隨即將200,000元退還顏崚意，顏崚意再
          將款項退還被上訴人。上訴人並非系爭土地之所有權
          人，並無自為出賣人之理，故並非基於出賣人之意思
          而收受被上訴人託顏崚意所轉交之200,000元，而是
          基於幫忙仲介買賣之意思，先行收下200,000元，代
          為探詢地主是否同意買方之條件，如同意即代為收下
          定金，殊無因此即須負加倍返還定金之義務。
        4.上訴人係以仲介人之地位及意思收受被上訴人之200,
          000元，而該200,000元之法律性質在此時應屬斡旋金
          。嗣後上訴人無法與地主取得同意買賣之協議，無法
          將該200,000元從斡旋金轉為定金，故上訴已將200,0
          00元之斡旋金退還被上訴人應已足夠，並不需負加倍
          返還之義務。
        5.被上訴人雖引用民法第575條隱名居間之規定而主張
          上訴人應自負履行責任。惟查被上訴人委託顏崚意交
          付200,000元予上訴人時，對上訴人並非出賣人而是
          仲介人之身分知之甚詳。而顏崚意在此時應被視為被
          上訴人之代理人，其知悉上訴人仲介人身分等同被上
          訴人知悉，同時上訴人亦於收受系爭200,000元時，
          曾在顏崚意面前打電話給甲○○，並無不以當事人之
          姓名或商號告知相對人之情形。故被上訴人主張成立
          隱名居間，顯無可採。再者，被上訴人係以民法第24
          9條請求上訴人加倍返還定金，其欲以隱名居間請求
          上訴人自為履行，乃屬訴之變更或追加，上訴人對此
          不表同意，依法應予駁回。
貳、本件經兩造整理並協議簡化爭點如下：
  一、不爭執事項：（本院採為判決之基礎）
    (一)上訴人於94年4月15日簽立內容為：「茲收到丙○○君
        現金新台幣貳拾萬元整，係購買坐落沙鹿鎮○○段一一
        ０八地號壹筆，面積四七六平方公尺，每坪伍萬參仟元
        整，土地增值稅由賣方全額支付。」之收據一紙。
    (二)該筆土地因無法出賣於被上訴人，上訴人將200,000元
        定金退還。
    (三)被上訴人於94年8月10日寄發存證信函，催告上訴人於
        收受該存證信函十日內交付應加倍返還之200,000元。
        而上訴人於94年8月11日收受該存證信函。依被上訴人
        寄發之該存證信函，上訴人如果需要給付200,000元，
        其遲延利息應自94年8月22日起算。
  二、爭執之事項：
    上訴人有無加倍返還定金200,000元之義務？
參、得心證之理由：
  一、上訴人有無加倍返還定金200,000元之義務？說明如下：
    (一)關於系爭土地接洽買賣及簽立收據之過程，證人顏崚意
        到庭證稱：「（法官問：你為何要寫這份存證信函給被
        上訴人丙○○？）因為被上訴人丙○○一直不將買土地
        的定金拿回去，所以我就去郵局買一張20萬元的匯票，
        跟著存證信函一起寄還給被上訴人丙○○。」「（法官
        問：存證信函當中提到你代理丙○○轉交20萬元的定金
        給上訴人丁○○○，請陳述其經過。）20萬元的定金是
        丙○○的父親黃景星拿給我的，因為我先生是作代書，
        上訴人去我先生事務所拿保存登記建物所有權狀時有提
        到上訴人之父乙○○的鄰地要賣，後來有一個陳達源到
        我家（即我先生的代書事務所），我有向陳達源提到有
        人要賣一塊地，陳達源就找黃景星去看地。看完地後，
        黃景星就決定要買，黃景星就拿20萬元的定金給我。」
        「（法官問：黃景星與地主是否認識？）不認識」「（
        法官問：黃景星去看地的時候有沒有見過地主？）沒有
        。看地時，我先生有跟著陳達源、黃景星去看地。」「
        （法官問：上訴人丁○○○帶你及妳先生去看地的時候
        ，地主那邊是否有人出面？）沒有。」「（法官問：上
        訴人丁○○○有無向你提過這塊地的地主是誰？）沒有
        。地主即賣方都是由上訴人丁○○○在聯絡的。」「（
        法官問：上訴人丁○○○有無跟你提過這塊地要用什麼
        價格賣？）每坪5萬7。」「（法官問：上訴人丁○○○
        何時跟你說價格的？）剛開始向我說有地要賣的時候，
        就有提到每坪要賣的價格，當時有講一坪要賣6萬，我
        有向買主講，買主希望能夠降低價格。」「（法官問：
        買賣的價格在買主這邊你是跟誰談的？）黃景星。價格
        磋商好幾次才決定，時間約十幾天。」「（法官問：買
        賣的價格在賣主這邊你是跟誰談的？）丁○○○。」「
        （法官問：請陳述上訴人立該收據的過程。）94年4月
        15日黃景星拿20萬元給我說要當定金，我就打電話給丁○○○，丁○○○就跟我講說拿到他父親乙○○那邊，
        我就將20萬元拿去乙○○家裡，丁○○○有打電話給賣
        主說買方有拿20萬元的定金，定金是否要收下，賣方有
        同意可以收下定金，丁○○○最後有收定金。」「（
        法官問：收據是誰打字的？）是我打的。是94年4月15
        日當天打的，跟20萬元一起帶去乙○○家裡。」「（法
        官問：上訴人丁○○○與他的父親乙○○是用電話跟賣
        主聯絡，你是否可以確認賣主有同意收下定金？）因為
        乙○○在電話中有提到地上物稻米，賣方表示要讓它收
        割完以後才要交付土地，丁○○○有講到說我要把定金
        收下來。」「（法官問：收據上的每坪5萬3千元，是如
        何決定的？）是雙方說好的價格。買方是透過我，賣方
        是透過丁○○○談，我是跟丁○○○談，最終就決定每
        坪5萬3千元。」「（法官問：收據上面為何要特別載明
        土地增值稅由賣方全額支付？）賣方最早先的條件是每
        坪5萬5千元，增值稅也不願意出，後來講到每坪5萬3千
        元，土地增值稅由賣方負擔，所以在收據上面會特別載
        明土地增值稅由賣方全額支付。」「（法官問：從上訴
        人丁○○○開始向你提到系爭土地要出賣起，到94年4
        月15日上訴人收下20萬元定金為止，時間間隔多久？）
        二十幾天到一個月的時間。」「（法官問：黃景星是否
        知道地主是誰？）不知道。」「（法官問：你是否知道
        地主是誰？）在收到定金之前我有申請土地登記謄本，
        就知道登記的地主是誰，但是我不認識地主，在送定金
        之前，我沒有跟地主聯絡過，後來因為地主不願意收定
        金，要我們再去講價格，我與丁○○○、乙○○有到地
        主陳王猜家裡去談，丁○○○是與甲○○聯絡，甲○○
        是陳王猜的女婿，甲○○是招贅的女婿，與陳王猜住在
        一起。」「（法官問：陳王猜為何不收受定金？）陳王
        猜的先生說他不要賣這塊地，所以陳王猜就不收定金。
        」「（法官問：陳王猜的先生不賣這塊地，是甲○○說
        的還是陳王猜的先生說的？）是陳王猜的先生說的。我
        去陳王猜家的那次，甲○○就避不見面，上訴人丁○○○就當場打電話給甲○○要他回來，但是甲○○不願意
        回來，因為賣地這件事情甲○○跟他的岳父處得不愉快
        。」「（上訴人訴訟代理人問：94年4月15日丁○○○
        打電話給誰，談要不要收定金？）甲○○。」「（被上
        訴人訴訟代理人問：上訴人丁○○○收受20萬元定金後
        是交給誰？）我們把錢給丁○○○之後，丁○○○有打
        電話給甲○○在94年4月15日晚上去乙○○那邊拿，當
        時我還在場。但是甲○○並沒有去拿，20萬元定金一直
        放在丁○○○的父親乙○○那邊。」「（法官問：上訴
        人丁○○○何時跟你說賣方不願意收定金？）在94年4
        月15日隔天跟我講的。」「（法官問：被上訴人訴訟代
        理人你如何得知電話那頭是甲○○？）因為丁○○○在
        電話中都稱對方叫吉仔，我事後才知道他叫做甲○○。
        」「（被上訴人訴訟代理人問：94年4月15日隔天丁○○○跟你說賣方不願意收定金，當時的情形為何？）隔
        天丁○○○跟我說甲○○沒有來拿定金，把定金交還給
        我。原本是說94年4月16日要到乙○○家打契約。」「
        （法官問：定金20萬元是黃景星提出的還是賣方要求的
        ？）是黃景星自己說要先給20萬元的定金。」「（法官
        問：丁○○○有無跟你要求要給定金？）沒有提過。）
        「（上訴人訴訟代理人問：上訴人跟你談本件土地買賣
        ，是以介紹人或出賣人的口氣或身分跟你談？）我認為
        他是以介紹人的身分跟我談。」「（法官問：陳王猜就
        這筆土地的買賣，有無跟你講過什麼事情？）買賣的土
        地都是陳王猜的先生在作主，陳王猜向我表示要我去找
        甲○○談，表示意見的都是陳王猜的先生，陳王猜個人
        沒有表示什麼意見。」「（法官問：你有無向陳王猜或
        陳王猜的先生提過之前要賣地，現在為何不賣？）陳王
        猜的先生有提到買地應該要跟他談。」等語。另證人即
        上訴人之父乙○○到庭證稱：「（法官問：94年4月15
        日顏崚意是否有拿20萬元到你家？）有。」「（法官問
        ：當天丁○○○要收20萬元之前，有無打電話給何人？
        ）有打電話給賣主的女婿。」「（法官問：你有無打電
        話給賣主的女婿？）我女兒打通了電話以後，將電話交
        給我，我有跟吉仔說要買土地的人拿20萬元來，是否要
        收下來，吉仔說收下來沒有關係，吉仔是說當天晚上九
        點來我家拿，但是吉仔當天晚上就沒有來拿，後來因為
        我太太生病送台中榮總，後來的事情我就不太知道。我
        女兒丁○○○後來有把20萬元的定金送回去給顏崚意。
        」「（法官問：這筆土地跟你的土地是相鄰？）是的。
        是吉仔在耕作。」「（法官問：據你所知，是何人說要
        賣這筆土地？）是吉仔跟我女兒丁○○○講的。」「（
        法官問：你是否知道這筆土地的所有權人是誰？）是甲○○的岳母陳王猜。」「（法官問：是否聽過陳王猜要
        賣這筆土地？）是甲○○要賣，但是甲○○的岳父不願
        意賣。」「（上訴人訴訟代理人問：陳王猜是否有說要
        賣這筆土地？）沒有說要，也沒有說不要。」「（上訴
        人訴訟代理人問：打電話給甲○○時，有無提到稻子的
        問題？）甲○○說稻子已經播種下去了，要等到採收以
        後再交付土地，但是買主說要馬上交付土地，將土地填
        平蓋房子。」「（法官問：甲○○在電話中是否有提到
        可以把定金收下來？）他有提到可以把定金收下來，當
        天晚上九點他會過來拿。」等語。
    (二)依上開證述內容，可知：
        1.系爭土地之所有權人為陳王猜，但該土地實際由其女
          婿甲○○耕作。甲○○向上訴人表示要賣系爭土地。
          上訴人至顏崚意之夫李瑞麟經營之代書事務所拿保存
          登記建物所有權狀時，向顏崚意夫婦提及甲○○要賣
          地之事。顏崚意嗣後向陳達源提起此事，陳達源就找
          被上訴人之父黃景星去看地，黃景星看完之後決定要
          購買。
        2.買、賣雙方分別經由顏崚意及上訴人接洽。土地價格
          由每坪60,000元磋商至每坪53,000元，並約定土地增
          值稅由賣方全額支付，商議期間約20幾日至1個月。
        3.被上訴人之父黃景星表示要先給200,000定金。顏崚
          意即繕打如不爭執事項 (一)所示收據，連同黃景星
          交付之200,000元，於94年4月15日攜帶至上訴人之父
          乙○○家中。上訴人及其父陳清琪打電話給甲○○，
          詢問是否可以收下現金，甲○○表示可以收下，上訴
          人即收下顏崚意交付之定金，並在該收據之立據人欄
          簽其姓名，並約定94年4月16日要在乙○○家中簽訂
          土地買賣契約。甲○○於電話中表示當天要到乙○○
          家中拿定金，但甲○○並未依約前來。上訴人於翌日
          告知顏崚意地主不賣土地，並將定金200,000元退還
          予顏崚意。
    (三)證人甲○○到庭作證時，對向上訴人表示要出賣系爭土
        地，及94年4月15日乙○○有打電話向其詢問可否收顏
        崚意交付之200,000元定金等情雖不爭執，但堅稱有向
        上訴人表示賣地要經其岳母陳王猜同意，收定金之事見
        了面再說，並否認有在電話中表示94年4月15日晚上要
        去乙○○家中拿定金云云。惟查：本件土地買賣糾紛，
        係緣起於甲○○向上訴人表示要出賣系爭土地，業經顏
        崚意、乙○○證述明確，甲○○對此情亦無爭執。而系
        爭土地終因甲○○之岳父反對而未出賣，且甲○○於本
        件訴訟作證時，已認知買方要求賣方要加價返還200,00
        0元定金，故甲○○就其岳父母是否要出賣土地及是否
        同意上訴人收受定金等事項，因與之有切身利害關係，
        所為證言不免有所偏頗或避重就輕，尚難盡信。反觀顏
        崚意僅係買方之仲介或代理人，本件賣方究竟是上訴人
        或甲○○或陳王猜，對顏崚意而言並無影響，故其應無
        偏袒任一人而故為虛偽證言之必要。況顏崚意所言各節
        ，核與乙○○、甲○○證述內容大致相符。從而本院認
        為顏崚意及乙○○所述關於系爭土地接洽買賣及簽立收
        據之過程，堪予採信，本院即以之為判決基礎。
    (四)據上所述，系爭土地雖非甲○○所有（所有權人為其岳
        母陳王猜），但甲○○既然擅作主張向上訴人表示要出
        賣土地，並由上訴人為其居間人，顏崚意為買主即被上
        訴人之居間人，雙方談妥土地每坪售價，並由上訴人徵
        得甲○○同意而代收200,000元定金（按上訴人主張該
        200,000元係屬斡旋金，尚非可採），則雙方就系爭土
        地之買賣契約即為成立（民法第345條第2項參照）。準
        此以論，甲○○乃該買賣契約之出賣人，而上訴人為其
        媒介訂約，為居間人；另就代收定金部分，上訴人則為
        甲○○之代理人。
    (五)上訴人代理出賣人甲○○收受被上訴人之定金後，甲○○因其岳父反對賣地而不能履行該契約，依民法第249
        條第3款規定，甲○○即應加倍返還所受之定金。而上
        訴人既非系爭土地之出賣人，則其無加倍返還定金之義
        務，即屬灼然。
    (六)被上訴人雖另主張上訴人依民法第575條第2項規定，亦
        應加倍返還定金。惟按民法第575條第1項規定：「當事
        人之一方，指定居間人不得以其姓名或商號告知相對人
        者，居間人有不告知之義務。」此即於隱名居間時居間
        人之不告知義務。另該條第2項規定：「居間人不以當
        事人一方之姓名或商號告知相對人時，應就該方當事人
        由契約所生之義務，自己負履行之責。並得為其受領給
        付。」此即所謂居間人之介入義務，乃延伸不告知義務
        而來。蓋於隱名居間，相對人既不知一方姓名或名稱，
        事實上即無由請求他方履行，自己亦無法為履行，故有
        課予居間人介入義務之必要，旨在謀求因居間而成立契
        約及其相關權利義務行使履行之順利，俾貫徹不告知義
        務之立法意旨。又依民法第575條第2項規定文義觀之，
        居間人所介入者，為義務之履行及給付之受領，性質上
        為代負履行或代為給付。且如因居間人違反不告知義務
        ，而當事人一方姓名或名稱，已為他方所知，隱名居間
        即不存在。茲查：被上訴人及其居間人（或代理人）顏
        崚意於交付定金前，固然不知出賣人為何人，但於收受
        定金後，即已知是地主陳王猜之女婿甲○○要出賣該土
        地，已據證人顏崚意證述明確。且被上訴人不知出賣人
        為何人，並非因出賣人甲○○指定上訴人不得以其姓名
        告知被上訴人，故本件實無民法第575條第1項隱名居間
        之情形，自無同條第2項介入權規定之適用。況介入權
        之規範功能，貴在由居間人代當事人履行義務或行使權
        利，以謀求契約履行之順遂。至於契約不能履行後之損
        害賠償，乃契約責任之延長，此應由當事人負其責任，
        居間人之介入權，尚不及於此。而上訴人請求加倍返還
        定金，其性質為契約不能履行之損害賠償，揆諸前開說
        明，自無民法第575條第2項適用之餘地。從而被上訴人
        主張上訴人依民法第575條第2項規定，應加倍返還定金
        ，亦屬無據。
  二、綜上所述，上訴人請求被上訴人給付200,000元，及自94
      年8月11日起至清償日止按年息百分之五計算之利息，為
      無理由，不應准許。原審判決上訴人應給付被上訴人200,
      000元，及自94年8月12日起至清償日止按年息百分之五計
      算之利息（駁回94年8月11日亦計算遲延利息部分，該部
      分因未經被上訴人提起上訴，已告確定），容有未洽，無
      可維持。上訴意旨指摘原判決不當，聲明廢棄改判，核屬
      正當，應由本院將原判決不利上訴人部分廢棄，改判如主
      文第二項所示。
肆、結論：本件上訴為有理由，依民事訴訟法第436條之1第3項
    、第450條、第78條，判決如主文。
中    華    民    國    95    年    5     月    18    日
                  民事第一庭  審判長法  官  張惠立
                                    法  官  吳蕙玟
                                    法  官  游文科
正本證明與原本無異。
不得上訴。
中    華    民    國    95    年    5     月    18    日
                                    書記官


司法院資訊處製作；財團法人民間司法改革基金會備份。
